【裁判字號】    88,訴,2414
【裁判日期】    890225
【裁判案由】    違反野生動物保育法
【裁判全文】
臺灣臺中地方法院刑事判決                        八十八年度訴字第二四一四號
    公  訴  人  臺灣台中地方法院檢察署檢察官
    被      告  丙○○
右列被告因違反野生動物保育法案件，經檢察官提起公訴（八十八年度偵字第一一四
○一號），本院判決如左：
    主  文
丙○○未經主管機關同意，買賣保育類野生動物，處有期徒刑柒月，緩刑貳年。
扣案之保育類野生動物鉛色水鶇參隻均沒收。
    事  實
一、丙○○明知「鉛色水鶇」業經行政院農業委員會公告將之列入保育類野生動物名
    錄，非經主管機關之同意，不得買賣，竟違反上開規定，於民國八十八年四月中
    旬，未經主管機關同意，在台中縣大里市立人高中附近某次週五流動夜市中，以
    約新台幣（下同）五、六千元之代價，向姓名不詳之成年攤販購買保育類野生動
    物鉛色水鶇三隻以供飼養，因其妻陳幸敏考量家有幼兒而禁止其於家中飼養動物
    ，其乃於隔日夜間，將上開分裝於竹製鳥籠內之三隻鉛色水鶇，攜至其常至之友
    人甲○○在台中縣大里市○○路○段二一五號所開設之「生活水族工房」中暫時
    置放，嗣於八十八年五月五日十六時許，丙○○適至上開生活水族工房內時，為
    警會同行政院農業委員會野生動物保護聯合執行小組人員查獲，並扣得其所買入
    之保育類野生動物鉛色水鶇三隻（現在台北市立動物園保管飼養中）。
二、案經台灣省台中港務警察所報請臺灣台中地方法院檢察署檢察官偵查起訴。
    理  由
一、訊據被告丙○○坦承確有於右揭時、地向姓名不詳之成年攤販購買鉛色水鶇三隻
    以供飼養，並置放於證人甲○○在台中縣大里市○○路○段二一五號所開設之「
    生活水族工房」中而為台灣省台中港務警察所員警會同行政院農業委員會野生動
    物保護聯合執行小組人員查獲等情，惟辯稱：伊並不知上開三隻小烏係保育類野
    生動物，伊購入純為供自己飼養，因家人禁養，伊始將之暫置於甲○○店內，伊
    並非意圖販賣而陳列、展示等語。經查：「鉛色水鶇」業經行政院農業委員會公
    告將之列入保育類野生動物名錄中，有本院依職權查詢所得之保育類野生動物名
    錄一份在卷可按，扣案之三隻小鳥確係「鉛色水鶇」一節，復經國立自然科學博
    物館動物組技工孫清松於查獲當場鑑定屬實。又被告丙○○係於右揭時、地未經
    主管機關同意，而向姓名不詳之成年攤販予以買入欲供自身飼養，惟因其妻陳幸
    敏考量家有幼兒而禁止其於家中飼養，其始於隔日夜間，將扣案之三隻鉛色水鶇
    ，攜至其友人甲○○所開設之「生活水族工房」中暫時置放等情，業據被告丙○○於本院審理中坦承在卷，核與證人陳幸敏、甲○○及「生活水族工房」店員乙○○於本院審理中所證述情形大致相符，足認被告丙○○確有未經主管機關之同
    意而買賣保育類野生動物之犯行。公訴意旨雖另認被告丙○○購入扣案三隻鉛色
    水鶇後，將之攜至甲○○所開設之「生活水族工房」中置放，乃係意圖販賣營利
    而於公共場所中陳列及展示等語。但查，被告丙○○購入扣案之三隻鉛色水鶇之
    初，原係為自行飼養之用，因家人反對，始攜至證人甲○○所開設之「生活水族
    工房」中置放，已如前述，且依卷附查獲當時由員警所拍攝扣案之三隻鉛色水鶇
    放置位置照片觀之，扣案之三隻鉛色水鶇，確如被告丙○○與證人乙○○所述，
    乃係放置於「生活水族工房」店內較不明顯之內側位置，三只鳥籠上復均未標示
    產品名稱或賣價，證人乙○○另證實：「生活水族工房」白日均由其單獨看店，
    被告丙○○或證人甲○○從未告知其上開三隻小鳥可供為買賣標的物及其賣價；
    加以被告丙○○復確育有二子一女，分為八十三年六月六日、八十五年四月四日
    及八十六年八月二十二日出生，均為未滿六歲之幼兒，有本院依職權查詢所得戶
    政資料一份在卷可憑，足認被告丙○○上開買入三隻鉛色水鶇，係欲供自身飼養
    ，惟因妻子陳幸敏考量家有幼兒而禁止其於家中飼養，始將鉛色水鶇，攜至友人
    甲○○所開設之「生活水族工房」中暫時置放，並無販賣營利之意圖等辯詞，應
    可採信，尚難僅據扣案之三隻鉛色水鶇係於「生活水族工房」中遭查獲一節，遽
    認被告丙○○有與證人甲○○共同基於販賣營利之意圖，而於公共場所中陳列及
    展示保育類野生動物之犯行，公訴意旨就此部分，容有誤會。另查「鉛色水鶇」
    業經行政院農業委員會公告將之列入保育類野生動物，被告丙○○復自承平日即
    對飼養小動物極有興趣，並會閱覽相關書籍，加以上開三隻鉛色水鶇乃係其以五
    、六千元之高價購入，足認其主觀上應有所買入之三隻鉛色水鶇乃係保育類野生
    動物之認識，所辯不知係保育類野生動物云云，核非可採。事證明確，被告丙○○未經主管機關之同意而買賣保育類野生動物犯行，足堪認定。
二、按保育類野生動物非經主管機關同意，不得買賣或在公共場所陳列、展示，為八
    十三年十月廿九日公布施行之野生動物保育法第三十五條第一項所明定。上揭法
    條所指之保育類野生動物應指保育類野生動物之活體，至同法條所稱之產製品，
    應係指瀕臨絕種及珍貴稀有野生動物之產製品無疑，此觀諸同法第四條第一項第
    一款所指保育類野生動物係包括瀕臨絕種、珍貴稀有及其他應予保育之野生動物
    之規定自明，如野生動物保育法第三十五條第一項規定之「保育類野生動物」一
    詞，係指產製品而非野生動物之活體，則如上所述，保育類野生動物既已涵蓋瀕
    臨絕種及珍貴稀有野生動物，即毋須再於保育類野生動物一詞之後，再特別標明
    瀕臨絕種及珍貴稀有野生動物產製品。
三、被告丙○○未經主管機關之同意而買賣保育類野生動物，核其所為係違反野生動
    物保育法第三十五條第一項之規定，應依同法第四十條第一項第二款之規定處罰
    。公訴意旨認被告丙○○於購入扣案三隻鉛色水鶇後，復將之攜至甲○○所開設
    之「生活水族工房」中置放，係與甲○○共同意圖販賣營利而於公共場所中陳列
    及展示等語，容有誤會，併此敘明。爰審酌被告丙○○犯罪之動機、目的在圖擁
    有保育類野生動物，所買賣之保育類野生動物數量尚少，所生危害尚非嚴重及其
    犯後能坦承大部分犯行，態度尚屬良好等一切情狀，量處如主文所示之刑。又被
    告丙○○未曾受有期徒刑以上刑之宣告，有臺灣臺中地方法院檢察署刑案資料查
    註紀錄表及本院被告全國前案紀錄表各一份，附卷可考，其因一時失慮，致罹刑
    章，所犯情節尚非重大，經此次刑事偵審程序，日後當知警惕，而無再犯之虞，
    本院認其所受刑之宣告，以暫不執行為適當，爰依法併予宣告緩刑二年，以勵自
    新。另扣案之保育類野生動物鉛色水鶇三隻（現在台北市立動物園保管飼養中）
    ，應依野生動物保育法第五十二條第一項前段規定併予宣告沒收。
四、據上論斷，應依刑事訴訟法第二百九十九條第一項前段、野生動物保育法第四十
    條第一項第二款、第五十二條第一項前段、刑法第十一條前段、第七十四條第一
    款，判決如主文。
中      華      民      國    八十九    年      二      月    二十五    日
                                    臺灣台中地方法院刑事第七庭
                                          法  官  林  宗  成
右正本證明與原本無異。
如不服本判決，應於判決送達後十日內向本院提出上訴狀，上訴於臺灣高等法院臺中
分院( 須附繕本 )。
                                          書記官
中      華      民      國    八十九    年     二       月     二十九   日
附錄論罪科刑法條
野生動物保育法第三十五條：
保育類野生動物、瀕臨絕種及珍貴稀有野生動物產製品，非經主管機關之同意，不得
買賣或在公共場所陳列、展示。
前項保育類野生動物、瀕臨絕種及珍貴稀有野生動物產製品之種類，由中央主管機關
公告之。
野生動物保育法第四十條：
有下列情形之一，處六月以上五年以下有期徒刑，得併科新台幣三十萬元以上一百五
十萬以下罰金：
一違反第二十四條第一項規定，未經中央主管機關同意，輸入或輸出保育類野生動物
之活體或其產製品者。
二違反第三十五條第一項規定，未經主管機關同意買賣或意圖販賣而陳列、展示保育
類野生動物或瀕臨絕種及珍貴稀有野生動物產製品者。
以犯前項之罪為常業者，處一年以上七年以下有期徒刑，得併科新台幣五十萬元以上
二百五十萬元以下罰金。


司法院資訊處製作；財團法人民間司法改革基金會備份。
